【裁判字號】    98,交聲,342
【裁判日期】    980601
【裁判案由】    交管條例聲異
【裁判全文】
臺灣板橋地方法院交通事件裁定         98年度交聲字第342號
                                     98年度交聲字第343號
原處分機關  交通部公路總局臺北區監理所
異  議  人  李陳玉
代  理  人  甲○○
上列受處分人因違反道路交通管理處罰條例案件，對於交通部公
路總局臺北區監理所於中華民國97年12月18日以北監自裁字裁40
-Z00000000、40-ZDB090227號所為之違反道路交通管理事件裁決
書（原舉發通知單號碼：公警局交字第Z00000000 、ZDB090227
號），聲明異議，本院裁定如下：
    主  文
原處分均撤銷。
李陳玉汽車行駛於高速公路行車速度超過規定之最高限速未滿二
十公里，處罰鍰新臺幣肆仟伍百元整，並記違規點數一點。
李陳玉汽車行駛於高速公路行車速度超過規定之最高限速未滿二
十公里，處罰鍰新臺幣肆仟伍百元整，並記違規點數一點。
    理  由
一、本件異議人（受處分人）聲明異議意旨略以：
  (一)內政部警政署國道公路警察局（下稱舉發機關）第四警察隊
    復以異議人於民國96年12月29日中午1 時26分許，駕駛車牌
    號碼8866-DV 號自用小客車（下稱系爭自用小客車）行經國
    道一號高速公路南下284.3 公里處之時速限制100 公里路段
    處，經該隊執勤員警以電腦雷達自動照相測速照相設備測得
    時速111 公里，以異議人有限速100 公里超速11公里之違規
    事由（下稱系爭違規行為一。又該舉發通知單因該局之委外
    廠商作業疏失就違規事實誤繕為「行駛高速公路，於駛進收
    費站繳費時，未依標誌指示過站繳費」，業據本院向舉發機
    關第四警察隊查證屬實，有該隊98年5 月4 日公警局四交字
    第0980471150號函在卷可查；因本件交通部公路總局臺北區
    監理所之違反道路交通管理事件裁決書，就裁決書記載之違
    規事實並未誤繕，是該部分瑕疵，應認已補正），依道路交
    通管理處罰條例第33條第1 項第1 款規定，以該局公警局交
    字第ZDB090227 號舉發違反道路交通管理事件通知單（下稱
    系爭舉發通知單一）為舉發，並由交通部公路總局臺北區監
    理所（下稱原處分機關）以「汽車行駛高速公路速度超過規
    定最高限速（未滿20公里）」之舉發違規事實，依同條項規
    定，於97年12月18日以北監自裁字第裁40-ZDB090227號違反
    道路交通管理事件裁決書（下稱系爭裁決書一）裁處罰鍰新
    臺幣（下同）4,500 元。
  (二)舉發機關第四警察隊復以異議人於96年12月30日上午11時48
    分許，駕駛系爭自用小客車行經國道一號高速公路北向245
    公里處之時速限制100 公里路段處，經該局設於該處段之測
    速照相設備測得時速118 公里，以異議人有「行速118 公里
    、限速100 公里超速18公里」之違規事由（下稱系爭違規行
    為二），依道路交通管理處罰條例第33條第1 項第1 款規定
    ，以該局公警局交字第Z00000000 號舉發違反道路交通管理
    事件通知單（下稱系爭舉發通知單二）為舉發，並由原處分
    機關以「汽車行駛高速公路速度超過規定最高限速（未滿20
    公里）」之舉發違規事實，依同條項規定，於97年12月18日
    以北監自裁字第裁40-Z00000000號違反道路交通管理事件裁
    決書（下稱系爭裁決書二）裁處罰鍰新臺幣（下同）4,500
    元。
  (三)惟異議人於96年度至97年度12月前，均未曾收受舉發機關寄
    發之系爭舉發通知單一、二，迄至97年12月底，始收受原處
    分機關寄發之系爭裁決書一、二，異議人居住在居住所已二
    十幾年，異議人願繳納最低罰鍰，爰聲請撤銷系爭系爭裁決
    書一、二並改裁處最低罰鍰云云。
二、按「汽車駕駛人之行為有下列情形之一，當場不能或不宜攔
    截製單舉發者，得逕行舉發：一、…。七、經以科學儀器取
    得證據資料證明其行為違規。」、「前項第七款之科學儀器
    應採固定式，並定期於網站公布其設置地點。但汽車駕駛人
    之行為屬下列情形之一者，不在此限：一、…。九、行車速
    度超過規定之最高速限或低於規定之最低速限。十、…。」
    、「第一項逕行舉發，應記明車輛牌照號碼、車型等可資辨
    明之資料，以汽車所有人為被通知人製單舉發。」，道路交
    通管理處罰條例第7 條之2 第1 項第7 款、第2 項本文及同
    項但書第9 款、第4 項分別定有明文。復按「汽車行駛於高
    速公路、快速公路或設站管制之道路，不遵使用限制、禁止
    、行車管制及管理事項之管制規則而有下列行為者，處汽車
    駕駛人新臺幣三千元以上六千元以下罰鍰：一、行車速度超
    過規定之最高速限或低於規定之最低速限。二、…。」、「
    汽車駕駛人有下列各款所列條款之一者，除依原條款處罰鍰
    外，並予記點：一、有第三十三條第一項、…、第四十九條
    或第六十條第一項、第二項第一款、第二款情形之一者，各
    記違規點數一點。」，道路交通管理處罰條例第33條第1 項
    第1 款、第63條第1 項第1 款亦分別定有明文。再依違反道
    路交通管理事件統一裁罰基準及處理細則第2 條第1 項規定
    之附件「違反道路交通管理事件統一裁罰基準表」規定，就
    「違規車種類別」為「小型車」、「違反事件」為「行駛高
    、快速公路行車速度超過規定之最高速限未滿二十公里」之
    違反道路交通管理處罰條例第33條第1 項第1 款之行為，在
    「逾越應到案期限60日以上，繳納罰鍰或逕行裁決處罰者」
    ，依「統一裁罰基準」為罰鍰4,500 元，其「備註欄」併註
    明以「記違規點數一點。」。
三、異議人雖以未曾收受系爭舉發通知單一、二為由，提出異議
    ，惟查：
  (一)按「送達，於應受送達人之住居所、事務所或營業所為之。
    」、「送達，不能依前二條規定為之者，得將文書寄存送達
    地之地方自治或警察機關，並作送達通知書兩份，一份黏貼
    於應受送達人住居所、事務所、營業所或其就業處所門首，
    另一份交由鄰居轉交或置於該送達處所信箱或其他適當位置
    ，以為送達。」、「前項情形，由郵政機關為送達者，得將
    文書寄存於送達地之郵政機關。」，行政程序法第72條第1
    項本文、第74條第1 項、第2 項分別定有明文。復按「行為
    人有本條例之情形者，應填製舉發違反道路交通管理事件通
    知單（以下簡稱通知單），並於被通知人欄予以勾記，其通
    知聯依下列規定辦理：一、…。四、逕行舉發者，應按已查
    明之資料填註車牌號碼、車輛種類、車主姓名及地址，並於
    通知單上方空白處加註逕行舉發之文字後，由舉發機關送達
    被通知人。」、「填製通知單，應到案日期應距舉發日十五
    日。但下列案件，其應到案之日期距舉發日為三十日：一、
    逕行舉發。二、…。」，違反道路交通管理事件統一裁罰基
    準及處理細則第11條第1 項第4 款、第15條第3 款亦分別有
    明文規定。
  (二)本件依異議人提出之於本件二件違規行為前之於96年12月20
    日申請補發之系爭自用小客車之汽車行車執照，其上記載之
    異議人之地址係在「臺北縣蘆洲市○○路176 號」，查係與
    異議人自80年後之戶籍地址均屬相符等情，亦有異議人之全
    戶戶籍資料查詢結果一份在卷可查。是本件原舉發機關如以
    異議人上開地址，依上開規定方式為送達，即難謂該送達有
    不合法之處。
  (三)查以，本件系爭舉發通知單一之舉發日期為97年1 月25日，
    記載之應到案日期為同年2 月24日，查已滿三十日之期間，
    而該違規通知單係於97年1 月31日由郵局寄存送達於異議人
    上開車籍及戶籍地址之蘆洲郵局；又系爭舉發通知單二之舉
    發日期為97年1 月25日，記載之應到案日期為同年2 月25日
    ，查已滿三十日之期間，而該違規通知單係於97年2 月14日
    由郵局寄存送達於異議人上開車籍及戶籍地址之蘆洲郵局等
    情，有上開舉發通知單、原舉發機關98年2 月6 日公警四交
    字第0980470140號函檢附之臺中工業區郵局第619285、5700
    48號大宗掛號寄存送達回證各一份在卷可稽，是依上開說明
    ，本件舉發通知單已經合法送達，異議人以其未收受舉發通
    知單云云為其異議理由，尚難認有理，是其請求自難照准。
四、本件異議人之異議雖均為無理由，惟受處分人既均係違反道
    路交通管理處條例第33條第1 項第1 款規定，且已逾越應到
    案期限六十日以上，則依上開理由二所示之同條例第63條第
    1 項第1 款、違反道路交通管理事件統一裁罰基準表之規定
    ，除應裁處罰鍰4,500 元外，並應記違規點數一點，然本件
    原處分機關就異議人之系爭違規行為一、二，系爭裁決書一
    、二均僅裁以處罰鍰而漏未記違規點數，是系爭裁決書一、
    二均有上開漏未裁罰之不當及違法之事由存在，應由本院依
    道路交通管理處罰條例第89條規定，準用刑事訴訟法第370
    條但書，適用道路交通案件處理辦法第20條前段之規定，撤
    銷系爭裁決書一、二之處分，並參照理由欄二所示之違反道
    路交通管理事件統一裁罰基準表規定裁罰基準，分別裁處如
    主文第三、四項所示。
據上論斷，應依道路交通管理處罰條例第87條第2 項，道路交通
案件處理辦法第20條，裁定如主文。
中    華    民    國    98    年    6     月    1     日
                      交通法庭法  官  陳世旻
以上正本證明與原本無異
如不服本裁定應於送達後5日內向本院提出抗告狀
                              書記官  洪紹甄
中    華    民    國    98    年    6     月    4     日


司法院資訊處製作；財團法人民間司法改革基金會備份。
